【裁判字號】    98,抗,1772
【裁判日期】    981230
【裁判案由】    撤銷假扣押
【裁判全文】
臺灣高等法院民事裁定                  98年度抗字第1772號
抗  告  人  乙○○
上列抗告人因與相對人甲○○○間撤銷假扣押事件，對於中華民
國98年9月30日臺灣桃園地方法院98年度全聲字第174號所為裁定
提起抗告，本院裁定如下：
    主  文
抗告駁回。
抗告訴訟費用由抗告人負擔。
    理  由
一、本件抗告人於原法院主張：相對人即債權人前向原法院聲請
    就抗告人即債務人之財產為假扣押，分別經原法院以90年度
    全三字第909號裁定及91年度全八字第5278號裁定准許在案
    。茲因聲請人遭敗訴確定(97年度台上字第1512號民事判決)
    ，並經本案強制執行於民國95年1月25日分配完畢，是全案
    已終結，爰依民事訴訟法第530條第1項規定，聲請撤銷假扣
    押裁定等語。並提出原法院90年度全三字第909號裁定、91
    年度全八字第5278號裁定、本院96年度上更(一)字第20號判決
    、最高法院97年度台上字第1512號判決、原執行處94年12月
    26日桃院木執94年執四字第17116號函暨分配表等件為證。
二、抗告意旨略以：本院96年度上更(一)字第20號判決所謂「附表
    編號6、7所示土地」並不在相對人之假扣押範圍內，是該附
    表編號6、7之兩筆土地與撤銷本件假扣押無關。另相對人及
    其他未聲請假扣押之7人就假扣押之範圍已完全受償，相對
    人於98年10月5日並以存證信函向抗告人催告領回擔保金，
    更足證相對人已獲滿足。至於鍾蘭香係抗告人之母親，與抗
    告人本就沒有爭執，且並不在假扣押之相對人之列，爰提起
    抗告，請求廢棄原裁定，准予撤銷假扣押裁定云云。
三、按假扣押之原因消滅，或其他命假扣押之情事變更者，債務
    人固得聲請撤銷假扣押裁定。惟所謂假扣押原因消滅，係指
    已無日後不能強制執行或甚難執行之虞而言，例如債權人原
    以應在外國強制執行為假扣押原因者，現已得在國內強制執
    行，或以債務人有隱匿財產之虞，現債務人已為債權人設定
    抵押權等是。又所謂其他命假扣押之情事變更，則指債權人
    依假扣押保全執行之請求已經消滅或經本案判決予以否認或
    已喪失其聲請假扣押之權利之謂。至債權人之本案訴訟，已
    獲勝訴判決確定者，債務人既須依判決內容清償其債務，顯
    難認為假扣押之原因消滅或其他命假扣押之情事變更(最高
    法院76年台抗字第338號裁定參照)。
四、經查：相對人即債權人前以抗告人與第三人鍾蘭香趁第三人
    歐四妹罹病繼而死亡之際，以偽造文書等方式非法取得第三
    人歐四妹之財產，目前可查經抗告人與第三人鍾蘭香非法為
    移轉登記之不動產部分依公告現值計算共約值新台幣(下同
    )15,248,850元，另經抗告人與第三人鍾蘭香於88年間盜領
    之存款約912,418元，伊既為歐四妹之繼承人，自得請求抗
    告人與第三人鍾蘭香就其等之共同侵權行連帶負擔損害賠償
    責任，茲聞抗告人與第三人鍾蘭香已有隱匿財產之情事，爰
    聲請假扣押等語；經原法院命相對人供擔保後准予在抗告人
    與第三人鍾蘭香之財產在300萬元之範圍內，予以假扣押。
    另相對人以抗告人與第三人鍾蘭香負欠伊侵權行為損害賠償
    債務720萬元迄未清償，茲聞抗告人與第三人鍾蘭香，有隱
    匿財產之情事，爰聲請假扣押等語；亦經原法院命相對人供
    擔保後准予在抗告人與第三人鍾蘭香之財產720萬元之範圍
    內，予以假扣押。嗣相對人以抗告人明知第三人歐四妹已喪
    失權利能力及意思能力，不可能再為委任之意思表示，竟於
    土地登記申請書上盜用第三人歐四妹之印文，偽造第三人歐
    四妹委任抗告人辦理贈與土地，轉移至抗告人名下之手續，
    並持該不實土地登記申請書向桃園縣中壢地政事務所，辦理
    移轉登記之偽造文書等情，提起刑事附帶民事訴訟(下稱系
    爭刑事附帶民事訴訟)，經本院92年度上字第897號判決「被
    上訴人（即抗告人）應將附表編號六、七號所示之土地之歐
    四妹與被上訴人（即抗告人）間贈與之過戶登記塗銷，將該
    等土地回復為歐四妹所有。」、「被上訴人應給付上訴人甲
    ○○○（即相對人）新台幣佰拾伍萬柒仟肆佰肆拾柒元
    」、「本判決命被上訴人給付部分，於上訴人甲○○○以新
    台幣壹佰壹拾柒萬元，…為被上訴人預供擔保後得假執行」
    （下稱系爭假執行宣告），相對人並執系爭假執行宣告為執
    行名義，對抗告人為假執行之聲請（下稱系爭假執行程序）
    ，因而受償3,357,447元。系爭刑事附帶民事訴訟之請求再
    經本院以96年度上更(一)字第20號判決（下稱系爭確定判決）
    「被上訴人（即抗告人）應將附表編號六、七所示之土地之
    歐四妹與被上訴人（即抗告人）間以贈與為原因之土地所有
    權移轉登記塗銷，回復為歐四妹所有。」、「被上訴人（即
    抗告人）應給付上訴人（含相對人）及鍾蘭香新台幣壹仟零
    柒萬貳仟參佰肆拾元及其中陸佰柒拾壹萬肆仟捌佰玖拾參元
    自92年10月30日起、其餘參佰參拾伍萬柒仟肆佰肆拾柒元自
    96年11月24日起，均至清償日止按年息百分之五計算之利息
    。」並經最高法院以97年度台上字第1512號判決駁回抗告人
    之上訴而確定等情；有原法院90年度全三字第909號、91年
    度全八字第5278號民事裁定、原執行處94年12月26日函、原
    執行處強制執行金額計算書分配表、本院96年度上更(一)字第
    20號、最高法院97年度台上字第1512號民事判決可稽(見原
    法院卷第6至13頁)。且依相對人所發台北北門郵局第5125號
    存證信函記載略以：本人與台端（指抗告人與第三人鍾蘭香
    ）等前因損害賠償假扣押事件，經台灣桃園地方法院91年度
    全八字第5278號裁定，今由於該爭議之本案訴訟（最高法院
    97年度台上字第1512號）業經判決確定等語（見本院卷第8
    頁）。足認系爭刑事附帶民事請求之原因事實與其假扣押所
    保全請求之原因事實係屬相同，自屬本案請求。又相對人雖
    因系爭假執行程序而受償3,357,447元，惟尚不足系爭確定
    判決准予之本案請求，故本案請求並未因系爭假執行程序之
    受償而消滅。揆諸前揭說明，相對人對抗告人之債權既仍未
    全獲滿足，顯難認本件假扣押之原因消滅或有其他命假扣押
    之情事變更，抗告人聲請撤銷假扣押裁定，自屬不應准許。
    從而，原裁定駁回抗告人撤銷假扣押裁定之聲請，核無不合
    。抗告意旨執本院96年度上更(一)字第20號判決所謂「附表編
    號6、7所示土地」並不在相對人之假扣押範圍內，是該附表
    編號6、7之兩筆土地與撤銷本件假扣押無關云云，指摘原裁
    定不當，聲明廢棄，為無理由。
五、抗告意旨另以：相對人於98年10月5日以存證信函(下稱系爭
    存證信函)向抗告人催告要領回擔保金，更足證相對人已獲
    滿足云云。惟按訴訟終結後，供擔保人證明已定20日以上之
    期間，催告受擔保利益人行使權利而未行使，法院應依供擔
    保人之聲請，以裁定命返還其提存物或保證書，民事訴訟法
    第104條第1項第3款定有明文，此規定依同法第106條規定，
    準用於其他依法令供訴訟上之擔保者。經查，系爭存證信函
    固載以：「本人與台端等前因損害賠償假扣押事件，經台灣
    桃園地方法院91年度全八字第5278號裁定，並以91年度存字
    第24004號提存書，提存擔保金新台幣貳佰肆拾萬元整，嗣
    由台灣桃園地方法院民事執行處以91年執全字第2406號為假
    扣押執行。今由於該爭議之本案訴訟業經判決確定，台端等
    為受擔保之利益人，如因本人上開假扣押執行而受有損害，
    請於函到日起二十一日之期間內，行使權利，逾期不行使，
    本人即向法院聲請領回上述擔保金。」等語，係相對人以訴
    訟終結為由，催告抗告人行使權利，與撤銷假扣押之要件無
    涉。抗告意旨另以：鍾蘭香係抗告人之母親，與抗告人本就
    沒有爭執，且並不在假扣押之相對人之列云云，經核亦與撤
    銷假扣押之要件無涉，是抗告人執此指摘原裁定不當，聲明
    廢棄，亦無理由。
六、據上論結，本件抗告為無理由，依民事訴訟法第495條之1第
    1項、第449條第1項、第95條、第78條，裁定如主文。
中    華    民    國    98    年    12    月    30    日
                    民事第十四庭
                        審判長法  官  林金村
                              法  官  王麗莉
                              法  官  李慈惠
正本係照原本作成。
本裁定除以適用法規顯有錯誤為理由外，不得再抗告。如提起再
抗告，應於收受後10日內委任律師為代理人向本院提出再抗告狀
。並繳納再抗告費新台幣１千元。
中    華    民    國    98    年    12    月    30    日
                              書記官  王敬端

司法院資訊處製作；財團法人民間司法改革基金會備份。
